臺灣宜蘭地方法院刑事判決　　　　　　 95年度交易字第136號
公　訴　人　臺灣宜蘭地方法院檢察署檢察官
被　　　告　甲○○
　　　　　　　　　　　宜蘭縣三.
上列被告因過失致死等案件，經檢察官提起公訴（95年度偵字第
4304號），嗣於本院準備程序進行中，被告先就被訴事實為有罪
之陳述，經裁定進行簡式審判程序，本院判決如下：
    主  文
甲○○服用酒類，不能安全駕駛動力交通工具而駕駛，處有期徒
刑肆月。又因過失致人於死，處有期徒刑拾月。應執行有期徒刑
壹年。
    事  實
一、甲○○明知服用酒類已達不能安全駕駛動力交通工具之程度
    時，不得駕駛動力交通工具，竟於民國95年11月9日12時許
    ，在宜蘭縣大同鄉寒溪村某處內飲酒類，且於酒後注意力減
    低、反應能力變慢，已無安全駕駛動力交通工具能力之狀況
    下，仍執意於同日13時許，駕駛J6—0647號自小客車沿省道
    台七丙線由羅東往三星方向行駛，於同日13時49分許，行經
    省道台七丙線與柯林一路交岔路口處時，甲○○本應注意汽
    車行駛時，駕駛人應注意車前狀況，隨時採取必要之安全措
    施，且行車速度不得超過規定之最高時速60公里，而依當時
    天候晴、日間日然光線、柏油路面、路面乾燥、路面無缺陷
    、路面無障礙物、視距良好等狀況，並無不能注意之情事，
    竟因酒後注意力減低、反應能力變慢，而疏未注意車前狀況
    及採取必要之安全措施，且以時速7、80公里之速度超速行
    駛，以致煞避不及而撞擊同向前方騎駛REA—649號機車正欲
    左轉之張炳昌，致使張炳昌頭部先撞擊甲○○所駕駛汽車之
    前方右側擋風玻璃後落地，張炳昌因此而受有頭部創傷、腹
    腔內破裂、多重外傷性出血等傷勢，經送醫急救後仍於95年
    11月9日21時16分不治死亡。甲○○肇事後，於有偵查權限
    之機關及公務員發覺其過失致人於死之犯罪前，即向到場處
    理之警員自承肇事並自願接受裁判。嗣經警員於95年11月9
    日14時45分許，對甲○○實施呼氣酒精濃度測試，測得其呼
    氣中所含酒精濃度高達每公升0.86毫克，顯然其已不能安全
    駕駛動力交通工具。
二、案經張炳昌之子乙○○訴由臺灣宜蘭地方法院檢察署檢察官
    相驗後偵查起訴，嗣於本院準備程序進行中，被告先就被訴
    事實為有罪之陳述，經裁定進行簡式審判程序。
    理  由
一、上揭犯罪事實，業據被告甲○○於警詢、檢察官偵訊及本院
    審理時坦承不諱，核與證人即被害人張炳昌之妻羅枝梅指訴
    張炳昌因車禍受傷不治死亡之情節相符，復有酒精測定紀錄
    表、道路交通事故現場圖、道路交通事故調查報告表、刑法
    第185條之3案件測試觀察紀錄表、刑法第185條之3案件同心
    圓測試紀錄表、道路交通事故肇事人自首情形紀錄表、舉發
    違反道路交通管理事件通知單、證號查詢汽車駕駛人資料、
    車號查詢汽車車籍資料各1件及車禍現場相片8張在卷可稽。
    而被害人張炳昌確因本件車禍導致受有頭部創傷、腹腔內破
    裂、多重外傷性出血等傷勢，經送醫急救後仍於95年11月9
    日21時16分不治死亡等情，亦經臺灣宜蘭地方法院檢察署檢
    察官會同法醫師相驗屬實，並製有相驗筆錄、相驗屍體證明
    書、驗斷書各1件及相驗照片20張附卷足憑。且按汽車駕駛
    人有飲用酒類後，其吐氣所含酒精濃度超過每公升0.25毫克
    情形者，不得駕車；汽車行駛時，駕駛人應注意車前狀況，
    並隨時採取必要之安全措施；汽車行車速度不得超過規定之
    最高時速，道路交通安全規則第114條第2款、第94條第3項
    及道路交通管理處罰條例第40條分別定有明文，被告甲○○
    為已考領駕駛執照之駕駛人，對此實難諉稱不知，其駕車行
    經肇事地點之省道台七丙線與柯林一路交岔路口處時，本應
    注意遵守上開規定，且依卷附前揭道路交通事故調查報告表
    所載，於事故當時為天候晴、日間日然光線、柏油路面、路
    面乾燥、路面無缺陷、路面無障礙物、視距良好，並無不能
    注意之情事，被告竟仍執意於酒後呼氣中所含酒精濃度已高
    達每公升0.86毫克之情形下駕車上路，且因酒後注意力減低
    、反應能力變慢，而疏未注意車前狀況及採取必要之安全措
    施，且於最高速限60公里之路段，以時速7、80公里之速度
    超速行使，以致煞避不及而撞擊同向前方被害人所騎駛之機
    車，肇致本件車禍發生，顯然其已不能安全駕駛動力交通工
    具，其駕駛行為亦顯有過失。且被告之過失行為，復與被害
    人之死亡間，具有相當因果關係。綜上所述，足徵被告首揭
    自白確與事實相符，本件事證已臻明確，被告之犯行堪予認
    定，應依法論科。
二、被告甲○○酒後明知已無安全駕駛動力交通工具之能力，竟
    仍駕駛自小客車上路，核其此部分所為，係犯刑法第185條
    之3之服用酒類不能安全駕駛動力交通工具而駕駛罪。另被
    告於酒後已無安全駕駛動力交通工具能力之情形下，仍駕車
    上路，且因酒後注意力減低、反應能力變慢，而疏未注意車
    前狀況及採取必要之安全措施，且於最高速限60公里之路段
    ，以時速7、80公里之速度超速行使，以致煞避不及而撞擊
    同向前方被害人所騎駛之機車，造成被害人傷重不治死亡，
    核其此部分所為，係犯刑法第276條第1項之過失致人於死罪
    。又被告於飲酒後，呼氣中酒精濃度高達每公升0.86毫克之
    酒醉狀態下，駕車肇事，因而致人死亡，致須負刑事責任，
    應依道路交通管理處罰條例第86條第1項之規定，就上開過
    失致人於死罪之部分，加重其刑。另被告於車禍發生後，於
    有偵查權限之機關及公務員發覺其過失致人於死之犯罪前即
    主動向到場處理之員警自承肇事並自願接受裁判之事實，業
    據被告於本院審理時陳明在卷，並有宜蘭縣警察局三星分局
    道路交通事故肇事人自首情形紀錄表1件附卷可參，是被告
    已符自首之要件，應依刑法第62條前段之規定減輕其所犯過
    失致人於死罪之刑，並與前揭加重部分，先加後減之。被告
    所犯前揭二罪間，犯意各別，行為互殊，應予分論併罰。爰
    審酌被告之品行、智識程度；刑法增訂第185條之3服用酒類
    ，不能安全駕駛動力交通工具而駕駛罪之立法目的，乃在促
    使駕駛人保持清晰、正常之判斷、反應能力，減低交通事故
    之發生，以保障整體用路人之生命、身體、財產法益，被告
    之所為，除無視交通安全規則所科予之注意義務外，更嚴重
    悖離上開法條之立法政策目的，且導致被害人死亡，犯罪情
    節匪淺；被告就本件車禍之發生另有疏未注意車前狀況，採
    取必要之安全措施，及超速行駛之過失，其過失程度之輕重
    ；犯後已坦承犯行，然迄未死者家屬達成和解之犯後態度及
    被害人因本件車禍而死亡等一切情狀，分別量處如主文所示
    之刑，並定其應執行之刑，以示懲儆。
據上論斷，應依刑事訴訟法第273條之1第1項、第299條第1項前
段，道路交通管理處罰條例第86條第1項，刑法施行法第1條之1
，刑法第185條之3、第276條第1項、第62條前段、第51條第5款
，判決如主文。
本案經檢察官吳志成到庭執行職務。
中　　華　　民　　國　　96　　年　　2　　月　　16　　日
                  刑事第三庭法  官  劉家祥
以上正本證明與原本無異。
如不服本判決應於收受本判決後10日內向本院提出上訴書狀，其
未敘述上訴理由者，並得於提起上訴後10日內向本院補提理由書
狀(均須按他造當事人之人數附繕本)「切勿逕送上級法院」。
                            書記官  邱淑秋
中　　華　　民　　國　　96　　年　　2 　　月　　26　　日
附錄本案論罪科刑法條全文：
中華民國刑法第185條之3
服用毒品、麻醉藥品、酒類或其他相類之物，不能安全駕駛動力
交通工具而駕駛者，處 1 年以下有期徒刑、拘役或 3 萬元以下
罰金。
中華民國刑法第276條第2項
從事業務之人，因業務上之過失犯前項之罪者，處 5 年以下有期
徒刑或拘役，得併科 3 千元以下罰金。
